【裁判字號】    97,易,1510
【裁判日期】    970508
【裁判案由】    賭博
【裁判全文】
臺灣臺中地方法院刑事判決              97年度易字第1510號
公  訴  人  臺灣臺中地方法院檢察署檢察官
被      告  丁○○
                    樓之2
            乙○○
上列被告因賭博案件，經檢察官聲請簡易判決處刑（九十七年度
偵字第二五五七、五三二四號），本院豐原簡易庭認不得以簡易
判決處刑（九十七年度豐簡字第二四一號），移由刑事庭依通常
程序審理，本院判決如下：
    主    文
丁○○共同在公眾得出入之場所賭博財物，處罰金新臺幣貳萬肆
仟元，如易服勞役，以新臺幣壹仟元折算壹日，減為罰金新臺幣
壹萬貳仟元，如易服勞役，以新臺幣壹仟元折算壹日。賭博性電
子遊戲機具肆台（即超級大舞台貳台，跑馬壹台，魔法球壹台）
，均沒收。
乙○○無罪。
    犯罪事實
一、丁○○自民國（下同）九十六年一月間某日起，在臺中縣潭
    子鄉○○村○○路○段十二號不詳年籍姓名之成年男子所經
    營「親旺超商」，以月薪新台幣（下同）二萬二千元受僱擔
    任店長，竟與該不詳年籍姓名之成年男子（即「親旺超商」
    負責人）、丙○○共同基於賭博之單一犯意聯絡，自九十六
    年一月間某日起，由丙○○在上開「親旺超商」內公眾得出
    入之場所，擺放賭博性電子遊戲機具四台（即超級大舞台二
    台，跑馬一台，魔法球一台），丁○○則負責兌換代幣、現
    金予賭客等工作，而共同與不特定之賭客賭博財物，其賭法
    為：賭客以十元硬幣向丁○○兌換代幣一枚，然後投入上開
    賭博性電子遊戲機具內把玩押注，而以該等機具對賭，如未
    押中，投入之十元則留在機具內，該賭資即歸不詳年籍姓名
    之成年男子（即「親旺超商」負責人）贏得，並與丙○○五
    五分帳，若押中，可贏得二至五十倍不等之押注分數，於賭
    客不玩時，所剩餘分數則可以一比一之方式洗分並向丁○○
    兌換現金，丙○○每星期給予丁○○五百元作為管理上開機
    具及兌換代幣、現金予賭客之報酬。嗣於同年三月底某日，
    丁○○因故離職後，因生意不佳，丙○○乃於同年四月初某
    日，將所擺放上開賭博性電子遊戲機具四台取回，而未繼續
    擺放。
二、案經臺中縣警察局豐原分局報請臺灣臺中地方法院檢察署檢
    察官偵查後聲請以簡易判決處刑。
    理    由
甲、被告丁○○有罪部分：
一、上揭犯罪事實，業據被告丁○○於本院審理時坦承不諱，核
    與證人丙○○於本院審理時具結證述之情節相符。本件事證
    明確，被告賭博犯行堪以認定。
二、核被告丁○○所為，係犯刑法第二百六十六條第一項前段之
    在公眾得出入之場所賭博財物罪。被告丁○○係基於單一之
    決意，在密切接近之一定時、地持續實行賭博之複次行為，
    依社會客觀通念，堪認符合一個反覆、延續性之行為觀念，
    在刑法評價上，應僅成立「集合犯」之包括一罪。被告丁○○與不詳年籍姓名之成年男子（即「親旺超商」負責人）、
    丙○○間就上開賭博犯行，有犯意之聯絡及行為之分擔，均
    應論以共同正犯。聲請意旨認戊○○亦參與上開賭博犯行，
    惟依證人戊○○於本院審理時具結證稱：伊是於九十六年七
    、八月才向他人頂讓該超商，頂讓人的姓名伊忘記了，頂讓
    後，伊才去申請營利事業登記證等語，核與卷附內載臺中縣
    潭子鄉○○村○○路○段十二號一樓聖興商行負責人戊○○
    於九十六年八月二十一日核准設立登記之臺中縣政府營利事
    業登記證影本一紙相符，此外，又查無戊○○自九十六年一
    月間起至同年四月初止，確有在上址經營「親旺超商」之情
    事，尚難認戊○○亦參與上開賭博犯行，併此敘明。爰審酌
    被告於八十九年間曾因賭博案件經本院判處罰金七千元（見
    卷附臺灣高等法院被告前案紀錄表），詎仍不知悔改，復犯
    本件賭博犯行，及其犯罪之動機、目的、手段、對社會所生
    危害及犯罪後坦承犯行，態度良好等一切情狀，量處如主文
    第一項所示之刑，並諭知罰金易服勞役之折算標準，以示懲
    儆。又被告犯罪時間在九十六年四月二十四日以前，查無中
    華民國九十六年罪犯減刑條例不予減刑之情形，應依同條例
    第二條第一項第三款之規定減其宣告刑二分之一，即減為罰
    金新臺幣一萬二千元，並諭知罰金易服勞役之折算標準。又
    丙○○所擺放在「親旺超商」內之賭博性電子遊戲機具四台
    （即超級大舞台二台，跑馬一台，魔法球一台），係當場賭
    博之器具，雖未扣案，惟尚乏證據足認已滅失，依刑法第二
    百六十六條第二項之規定，應予宣告沒收。
三、聲請意旨另以：被告丁○○、乙○○分別係臺中縣潭子鄉○○村○○路○段十二號「親旺超商」之店長及店員，其與負
    責人戊○○共同基於意圖營利供給賭博場所及賭博之犯意聯
    絡，由丙○○自九十六年一月間起，在上址「親旺超商」公
    眾得出入場所內，擺放電子遊戲機。並由戊○○自不詳日起
    ，僱用被告丁○○、乙○○分別擔任店長及店員，為賭客兌
    換代幣以把玩機台，而以前述電子遊戲機台與不特定人對賭
    營業牟利。渠等之賭博方式係賭客以十元硬幣兌換代幣一枚
    ，而投入上開機台內把玩押注，隨把玩結果而得倍數不等之
    分數，剩餘分數則可以一比一之方式洗分且向被告丁○○、
    乙○○兌換現金，若分數全輸，則現金歸戊○○所有，再由
    戊○○與丙○○各分得一半賭金，嗣於九十六年十一月二十
    八日上午十時許，為警查獲，並於九十七年一月四日扣得「
    彈珠台」三台（含IC板一片），因認被告丁○○涉犯刑法第
    二百六十六條第一項前段之在公眾得出入之場所賭博財物及
    同法第二百六十八條之意圖營利供給賭博場所罪嫌等語（按
    被告丁○○自九十六年一月間起至同年三月底某日止之如犯
    罪事實欄所載賭博犯行，應予除外）。按犯罪事實應依證據
    認定之，無證據不得認定犯罪事實；又不能證明被告犯罪者
    ，應諭知無罪之判決，刑事訴訟法第一百五十四條第二項及
    第三百零一條第一項分別定有明文。訊之被告丁○○否認有
    何上開賭博犯行，辯稱：伊於九十六年三月底因故離職後，
    嗣於九十六年十一月間始又受僱戊○○所經營「親旺超商」
    擔任店長，迄至為警查獲為止，而扣案之「彈珠台」三台，
    於伊九十六年十一月間受僱時雖擺放在該店內，但均因故障
    ，以厚紙板或布幔覆蓋，並未營業等語，核與證人戊○○於
    本院審理時具結證稱：丁○○是於九十六年十一月左右至「
    親旺超商」擔任店長，月薪一萬九千元，而店內「彈珠台」
    三台雖擺放在該店內，但均故障，並未營業等語，證人丙○○於本院審理時亦具結證稱：為警查扣「彈珠台」三台（其
    中二台無IC板，另一台電線遭老鼠咬斷），是伊擺放的，均
    因故障，乃擺放在「親旺超商」內，擺放將近十個月左右，
    正確擺放日期伊不記得了等語，證人即參與查扣「彈珠台」
    三台之警員甲○○於本院審理時亦具結證稱：九十七年一月
    四日伊與其他員警有到「親旺超商」查扣彈珠台三台，該三
    台彈珠台並沒有在營業，有用布幔及厚紙箱蓋著，且前面堆
    放飲料，而九十六年十一月二十八日伊也有與其他同仁到「
    親旺超商」，當時也有看到店裡面有擺放該三台彈珠台，因
    為故障沒有營業，有回報給督察員，督察員回報檢察官，檢
    察官表示不用查扣。後來警察局督察員要我們去扣該三台彈
    珠台，所以九十七年一月四日才又去扣彈珠台等語之情節相
    符，並有查扣「彈珠台」三台之現場照片四張附卷可稽。顯
    見為警在「親旺超商」內查扣之「彈珠台」三台，均因故障
    ，故未營業供人賭博無疑。此外，又查無其他積極證據足認
    「親旺超商」自九十六年四月初某日起至同年十一月二十八
    日為警查獲止有擺放任何賭博性電子遊戲機具供人賭博之情
    事，因聲請意旨認此部分之賭博犯行與被告丁○○上開有罪
    部分，係屬集合犯之包括一罪，爰不另為無罪之諭知。次按
    刑法第二百六十六條第一項所處罰者，為賭博行為；同法第
    二百六十八條所處罰者，為供給賭博場所或聚眾賭博行為。
    而刑法第二百六十六條第一項係以自己參與賭博行為，為其
    構成要件；同法第二百六十八條則以供給他人賭博場所或聚
    眾賭博行為，藉以獲取利益，而非僅單純從事賭博之行為。
    而一般店家擺設電動賭博機具供人投幣玩樂，縱依該機器之
    設計結構，其店家之勝率較高，惟其輸贏之或然率仍屬不確
    定，其性質係以該機器代替自己，與人在公眾得出入之場所
    賭博，與意圖營利供給賭博場所或聚眾賭博，係由他人賭博
    不同，且擺設電動賭博機具供人玩樂，店家仍係憑偶然之機
    率以決定財物之得喪，並無何從中抽取金錢圖利之情形，與
    刑法第二百六十八條意圖營利之要件尚屬有間。經查，被告
    丁○○並未曾供述擺放上開賭博性電子遊戲機具供賭客把玩
    ，而向賭客收取場地費或抽頭費等情，是被告丁○○顯係利
    用賭博性電子遊戲機具不確定之輸贏機率，與不特定之賭客
    賭博財物，並以該賭博性電子遊戲機具出現之偶然事實決定
    勝負，性質上係利用賭博性電子遊戲機具，與不特定之賭客
    對賭，被告丁○○本身即具賭客之身分，而屬普通賭博罪之
    對向犯，是以被告丁○○就擺設賭博性電子遊戲機具，尚無
    何營利意圖。次查電動賭博機具縱使經由IC板程式設計，為
    店主利益預留一定之得勝機率，經營者得勝之或然率較高，
    但仍具賭博射倖性之特徵，店主於當下與賭客對賭時仍有輸
    錢之可能，尚難認有何營利之意圖（即店主對賭時並非一定
    有利可圖），不能因長久機率累積之結果，該電動賭博機具
    必然贏錢，即認店主應構成刑法第二百六十八條之罪責，是
    被告丁○○在公眾得出入之場所，擺設上開賭博性電子遊戲
    機具四台，係以該機器代替被告，與人在公眾得出入之場所
    賭博財物，與刑法第二百六十八條意圖營利供給賭博場所或
    聚眾賭博之構成要件不符，尚難依該罪相繩。此外，亦查無
    其他積極證據足資證明被告丁○○有從中抽取金錢圖利，因
    聲請意旨認被告丁○○此部分與上開有罪部分有想像競合犯
    之裁判上一罪關係，故不另為無罪之諭知。
乙、被告乙○○無罪部分：
一、聲請意旨略以：被告丁○○、乙○○分別係臺中縣潭子鄉○○村○○路○段十二號「親旺超商」之店長及店員，其與負
    責人戊○○共同基於意圖營利供給賭博場所及賭博之犯意聯
    絡，由丙○○自九十六年一月間起，在上址「親旺超商」公
    眾得出入場所內，擺放電子遊戲機。並由戊○○自不詳日起
    ，僱用被告丁○○、乙○○分別擔任店長及店員，為賭客兌
    換代幣以把玩機台，而以前述電子遊戲機台與不特定人對賭
    營業牟利。渠等之賭博方式係賭客以十元硬幣兌換代幣一枚
    ，而投入上開機台內把玩押注，隨把玩結果而得倍數不等之
    分數，剩餘分數則可以一比一之方式洗分且向被告丁○○、
    乙○○兌換現金，若分數全輸，則現金歸戊○○所有，再由
    戊○○與丙○○各分得一半賭金，嗣於九十六年十一月二十
    八日上午十時許，為警查獲，並於九十七年一月四日扣得「
    彈珠台」三台（含IC板一片），因認被告乙○○涉犯刑法第
    二百六十六條第一項前段之在公眾得出入之場所賭博財物及
    同法第二百六十八條之意圖營利供給賭博場所罪嫌等語。
二、按犯罪事實應依證據認定之，無證據不得認定犯罪事實，刑
    事訴訟法第一百五十四條第二項定有明文；而刑事訴訟法上
    所謂認定犯罪事實之證據，係指足以認定被告確有犯罪行為
    之積極證據而言，該項證據自須適合於被告犯罪事實之認定
    ，始得採為斷罪資料，如未能發現相當確實證據，或證據不
    足以證明，自不能以推測或擬制之方法，以為裁判基礎，最
    高法院二十九年上字第三一０五號、四十年台上字第八六號
    著有判例可資參照。又認定犯罪事實所憑之證據，雖不以直
    接證據為限，間接證據亦包括在內；然而無論直接或間接證
    據，其為訴訟上之證明，須於通常一般之人均不致有所懷疑
    ，而得確信其為真實之程度者，始得據為有罪之認定，倘其
    證明尚未達到此一程度，而有合理之懷疑存在時，即無從為
    有罪之認定，亦有最高法院七十六年台上字第四九八六號判
    例可稽。
三、訊之被告乙○○否認有何上開賭博犯行，辯稱：伊是於九十
    六年八月底到「親旺超商」擔任店員（按應係九十六年七月
    三十一日到職，有其員工資料表附於九十七年度偵字第二五
    五七號偵查卷第九頁），時薪八十元，當時店內即有擺放扣
    案之「彈珠台」三台，但均因故障，以厚紙板或布幔覆蓋，
    並未營業等語，核與證人戊○○於本院審理時具結證稱：乙○○是於九十六年八月底至「親旺超商」擔任店員（按應係
    九十六年七月三十一日到職），而店內「彈珠台」三台雖擺
    放在該店內，但均故障，並未營業等語，證人丙○○於本院
    審理時亦具結證稱：為警查扣「彈珠台」三台（其中二台無
    IC板，另一台電線遭老鼠咬斷），是伊擺放的，均因故障，
    乃擺放在「親旺超商」內，擺放將近十個月左右，正確擺放
    日期伊不記得了等語，證人即參與查扣「彈珠台」三台之警
    員甲○○於本院審理時亦具結證稱：九十七年一月四日伊與
    其他員警有到「親旺超商」查扣彈珠台三台，該三台彈珠台
    並沒有在營業，有用布幔及厚紙箱蓋著，且前面堆放飲料，
    而九十六年十一月二十八日伊也有與其他同仁到「親旺超商
    」，當時也有看到店裡面有擺放該三台彈珠台，因為故障沒
    有營業，有回報給督察員，督察員回報檢察官，檢察官表示
    不用查扣。後來警察局督察員要我們去扣該三台彈珠台，所
    以九十七年一月四日才又去扣彈珠台等語之情節相符，並有
    查扣「彈珠台」三台之現場照片四張附卷可稽。顯見為警在
    「親旺超商」內查扣之「彈珠台」三台，均因故障，故未營
    業供人賭博無疑。此外，又查無其他積極證據足認「親旺超
    商」自被告乙○○到職即九十六年七月三十一日起至同年十
    一月二十八日為警查獲止有何如聲請意旨所載擺放任何賭博
    性電子遊戲機具供人賭博之犯行，既無證據證明被告乙○○
    犯罪，依法應諭知無罪之判決。
丙、據上論斷，應依刑事訴訟法第四百五十二條、第二百九十九
    條第一項前段、第三百零一條第一項，刑法第二十八條、第
    二百六十六條第一項前段、第二項、第四十二條第三項前段
    ，刑法施行法第一條之一，中華民國九十六年罪犯減刑條例
    第二條第一項第三款、第七條，判決如主文。
本案經檢察官己○○到庭執行職務。
中    華    民    國    97    年    5     月    8     日
                  刑事第一庭    法  官  朱光國
上正本證明與原本無異。
如不服本判決，應於收受送達後10日內向本院提出上訴書狀（應
敘述具體理由並附繕本）。
上訴書狀如未敘述理由，應於上訴期間屆滿後20日內補提理由書
於本院。
                                書記官  張孝妃
中    華    民    國    97    年    5     月    8     日
附錄論罪科刑法條：
刑法第266條
在公共場所或公眾得出入之場所賭博財物者，處一千元以下罰金
。但以供人暫時娛樂之物為賭者，不在此限。
當場賭博之器具與在賭檯或兌換籌碼處之財物，不問屬於犯人與
否，沒收之。


司法院資訊處製作；財團法人民間司法改革基金會備份。
